臺灣臺南地方法院新市簡易庭民事判決
                                    111年度新簡字第458號
原      告  施佩君  


被      告  施寶珠  

訴訟代理人  宋錦武律師
上被告因家暴傷害案件，原告於刑事附帶提起民事訴訟，請求損
害賠償事件，經本院刑事庭以110年度附民字第580號裁定移送前
來，本院於民國111年9月15日言詞辯論終結，判決如下：      
    主  文
被告應給付原告新臺幣伍萬元，及自民國一百一十年十二月十日
起至清償日止，按週年利率百分之五計算之利息。
原告其餘之訴駁回。
訴訟費用由被告負擔百分之十，餘由原告負擔。
本判決原告勝訴部分得假執行。但被告於執行標的物拍定、變賣
或物之交付前，以新臺幣伍萬元預供擔保，免為假執行。
    事實及理由
一、原告起訴主張：
  ㈠被告施寶珠、訴外人施宜榛及原告之父三人為兄妹關係，兩
    造為三親等旁系血親，彼此間有家庭暴力防治法第3條第4款
    之家庭成員關係。被告施寶珠及施宜榛二人於民國110年3月
    30日14時41分許，在臺南市○○區○○街00○0號，因照顧父親施
    琴山之方式意見不合，發生口角與肢體衝突，被告基於公然
    侮辱之犯意，接續以「瘋查某」、「不要臉」（臺語）等語
    辱罵原告，貶損原告之名譽。被告另接續徒手拉扯原告手臂
    ，以屁股及手臂撞擊原告身體，趁原告欲坐在客廳座椅時，
    用力自上而下坐在原告雙腿上，復以身體撞擊、推壓原告，
    致原告受有額頭紅腫、左腰紅腫、左肘抓傷等傷害。被告上
    開行為，業經臺灣臺南地方檢察署偵查終結，認涉犯傷害罪
    及公然侮辱罪，以110年度偵字第14428號提起公訴。
　㈡被告上開拉扯等行為，造成原告身體多處受傷，係故意不法
    侵害原告之身體健康權。另被告以言語辱罵原告，係故意不
    法侵害原告之名譽權，且情節重大，原告因本事件，精神飽
    受折磨，內心惶恐及煎熬，難為外人所得以想像，故依據民
    法第184條第1項及第195條第1項，請求被告賠償精神慰撫金
    新臺幣(下同)50萬元。
　㈢聲明：被告應給付原告50萬元，及自起訴狀繕本送達被告翌
    日起至清償日止，按年息百分之5計算之利息。　　
二、被告答辯略以：
　㈠依刑事案卷所附監視錄影畫面，本件係因原告阻止被告及其
    他二位姑姑給予被告之父親食用九層糕，被告才開始徒手推
    擠、拉扯原告之手及身體，而原告同時亦有推擠拉扯被告，
    雙方互有推擠拉扯過程中，被告亦遭原告以指甲抓傷右頸而
    受傷(原告已提出驗傷單，現由臺灣臺南地方檢察署偵查中
    ，案號：110年度偵續字第156號)，足見，被告上開舉動，
    目的在於促使原告走開，並排除原告無故阻饒被告等對於父
    親之照顧，並無傷害原告之犯意，況且，原告當時並無明顯
    之外傷，故原告所受傷害是否與被告上開行為有因果關係，
    容有可議。　　
　㈡次查，被告雖有於起訴書所載時間、地點對原告說出「恰查
    某」、「不要臉」等語，但係因原告有上開無故阻饒之行為
    ，一時基於氣憤之下，才脫口說出，依當時客觀情形，被告
    乃對原告表達其情緒上之生氣、不滿等發洩語詞，並非基於
    羞辱原告之目的，應無構成公然侮辱之行為，再者，被奧當
    時是以台語說出，而台語「恰查某」一詞，依一般人之認知
    ，通常係指女性個性強悍，難認有貶損人格之意。「不要臉
    」的意思，則是對他人的行為有不以為然、不認同的意思，
    也不是貶損的意思。被告對於刑事一審的判決，已經提出上
    訴。
　㈢又縱使，原告得依據民法第184條第1項及第195條第1項，請
    求被告賠償精神慰撫金，但原告受有上開傷害，為非常輕微
    之傷害，雖有診斷證明書，但並無實施醫療診治而支出醫療
    費用，其日常生活完全不受影響，加上被告當時亦遭原告以
    指甲抓傷致右頸流血，反而受傷比較嚴重，警察到場時，發
    現被告有受傷，有跟被告講可以去驗傷，並沒有叫原告去驗
    傷，故原告所受傷害，可歸咎於原告自己之行為所致，並非
    被告故意挑起，原告請求精神慰撫金50萬元顯然過高，應以
    1萬元以下為適當。
　㈣聲明：請求駁回原告之訴；如受不利判決，願供擔保，請准
    宣告免為假執行。　
三、本件原告主張兩造及訴外人等因照顧原告祖父方式，意見不
    合，雙方於上開時、地發生爭執，被告出言辱罵原告「恰查
    某」、「不要臉」，並徒手拉扯原告，及以身體撞擊及擠壓
    原告，發生肢體衝突，致原告受有額頭紅腫、左腰紅腫、左
    肘抓傷等傷害乙節，被告不爭執有上開言論，及兩造因肢體
    衝突，致原告受有上述傷害，但以上情置辯。是本件爭執事
    項厥為：被告是否有傷害原告之故意、出言「恰查某」「不
    要臉」是否已達貶損原告之程度，及原告請求被告賠償精神
    慰撫金50萬元是否公允適當？經查：
  ㈠按因故意或過失，不法侵害他人之權利者，負損害賠償責任
    ；又不法侵害他人之身體、健康、名譽、自由、信用、隱私
    、貞操，或不法侵害其他人格法益而情節重大者，被害人雖
    非財產上之損害，亦得請求賠償相當之金額。其名譽被侵害
    者，並得請求回復名譽之適當處分，民法第184條第1項及第
    195條第1項分別定有明文。
　㈡原告主張被告有上開出言辱罵原告，及徒手拉扯原告，並以
    身體撞擊及擠壓原告，致原告受有額頭紅腫、左腰紅腫、左
    肘抓傷等傷害，前已提出刑事告訴，經臺灣臺南地方檢察署
    提起公訴，由本院刑事庭110年度訴字第1113號判決被告犯
    公然侮辱罪，處罰金參仟元；犯共同傷害罪，處拘役參拾日
    ，此經本院依職權調閱上開刑事案卷核閱無誤。嗣被告不服
    該判決，提起上訴，由臺灣高等法院臺南分院接續以111年
    度上訴字第671號審理，仍維持相同之認定，已於111年9月2
    7日判決駁回上訴，此有該案判決書附卷可佐。是被告上開
    言論及行為，經法院審理後，均認已該當犯公然侮辱罪及傷
    害罪，應負刑事責任，則原告主張被告之行為，該當不法侵
    害原告之人格及身體健康，而有侵權行為之事實，確有所憑
    。
　㈢雖被告辯稱當日亦遭原告攻擊，頸部亦遭抓傷云云。但本院
    依職權查詢原告之前案記錄，被告當日身體所受傷害，經提
    出刑事告訴後，同由臺灣臺南地方檢察署偵查終結，以110
    年度偵續字第156號為原告不起訴處分。經核閱不起訴處分
    書之內容，乃勘驗當日衝突之錄影畫面，認本件被告先對本
    件原告為不法之侵害，本件原告為擺脫本件被告，乃為積極
    之防禦或反擊行為，雖行為造成本件被告身體受傷，但行為
    並未超越必要程度，符合正當防衛之阻卻違法事由，應予不
    罰，此有該不起訴處分書附卷可參。依上開不起訴處分書認
    定之攻擊過程，兩造非屬互毆行為，而係被告故意先為攻擊
    行為，原告出於正當防衛而為防禦及反擊，難認兩造有互毆
    之情狀，被告上開所辯，並非可信。
　㈣另被告抗辯其指摘原告「恰查某」及「不要臉」，均未達貶
    損程度云云。然被告上開言論，前經法院審理，均認構成公
    然侮辱罪，應負刑事責任，已如上述。再本院審酌指摘女性
    「不要臉」，係指對方不顧顏面、不知羞恥之意，顯為帶有
    輕蔑、嘲諷、鄙視意涵之負面、貶義用詞。「恰查某」除指
    女子個性兇悍，依社會一般認知，亦有貶抑及負面評價之意
    涵，被告上開所辯顯係卸責之詞，不足採信。
　㈤綜上，被告於住家內對原告辱罵之內容已達貶損原告人格之
    程度，又被告身為原告之長輩，雙方因細故發生衝突，不思
    理性溝通，竟徒手拉扯原告，復以身體撞擊及擠壓原告，致
    原告身體受傷，其言行已達不法侵害原告之身體健康及人格
    法益，從而，原告依據侵權行為之法律關係，請求被告負損
    害賠償責任，於法有據。爰審酌兩造為三親等旁系血親關係
    ，被告身為長輩，縱對於父親於兄長住家受照顧方式，有不
    同意見，應以理性和平方式溝通，卻一時情緒高漲，先以言
    論辱罵原告，繼而徒手或以身體等方式與被告發生肢體衝突
    。惟因衝突地點為住家，出入者多半為自家親友，造成原告
    難堪範圍及程度有限。再考量被告之言論及不法行為，犯罪
    情節應屬輕微，且其業經刑事判決判處罰金及拘役在案，受
    有相當之處罰，佐以，被告於刑事審理時陳報之家庭狀況、
    教育程度及收入狀況，及本院依職權調閱兩造之勞保記錄及
    財產所得資料等情狀，認原告請求被告賠償於50,000元之範
    圍內，尚屬合理；逾此部分，則屬過高，不予准許。
四、綜上所述，本件原告依據侵權行為之法律關係，請求被告賠
    償精神慰撫金50,000元，及自起訴狀繕本送達之翌日即110
    年12月10日起至清償日止，按年利率百分之5計算之利息，
    為有理由，應予准許；逾此部分之請求，為無理由，不予准
    許。　　　　　　
五、按各當事人一部勝訴、一部敗訴者，其訴訟費用，由法院酌
    量情形，命兩造以比例分擔或命一造負擔，或命兩造各自負
    擔其支出之訴訟費用。又法院為終局判決時，應依職權為訴
    訟費用之裁判，此民事訴訟法第79條及第87條第1項定有明
    文。本件訴訟係於刑事訴訟附帶提起民事訴訟，依法免徵裁
    判費，爰按兩造勝敗程度酌定各應負擔之訴訟費用比例。及
    本件乃適用簡易程序所為被告敗訴之判決，併依同法第389
    條第1項第3款職權宣告假執行。另被告陳明願供擔保，請准
    宣告免為假執行，經核尚無不合，併酌定相當擔保准許之。
六、據上論結，本件原告之訴為一部有理由，一部無理由，依民
    事訴訟法第79條、第389條第1項第3款、第392條第2、3項，
    判決如主文。　　　
中　　華　　民　　國　　111 　年　　10　　月　　14　　日
                  臺灣臺南地方法院新市簡易庭
　　　　　　　　　　　　　　　　　法  官　許蕙蘭
上為正本係照原本作成。
如不服本判決，應於送達後20日內，向本院提出上訴狀並表明上
訴理由，如於本判決宣示後送達前提起上訴者，應於判決送達後
廿日內補提上訴理由書（須附繕本）。如委任律師提起上訴者，
中　　華　　民　　國　　111 　年　　10　　月　　14　　日
                                  書記官  柯于婷